---
title: 'Bai 5: Tính dừng và AR,MA'
author: "tntrg_03"
date: "2024-01-25"
output: html_document
---

```{r setup, include=FALSE}
knitr::opts_chunk$set(
	echo = TRUE,
	message = TRUE,
	warning = TRUE
)
```

#5.1. Nhiễu trắng
##5.1.1. Tạo chuỗi nhiễu trắng
```{r}
#wn_t~N(0,1) dộc lập,300 quan sát
# Nếu muốn mỗi lần chạy kqua đều giống nhau thì dùng set.seed()
wn<-rnorm(300,0,1)
ts(wn,start = 1,frequency = 1)
plot.ts(wn)
```
##5.1.2. Hàm tự tương quan, tự tương quan riêng
```{r}
acf(wn)
pacf(wn)
```
##5.1.3. Kiểm định tự tương quan, tự tương quan riêng
```{r}
Box.test(wn,lag = 10,type = "Box-Pierce")
```
=>p-value>0.05 chưa có cơ sở bác bỏ H0 ở mức ý nghĩa 5%

#5.2. Chuỗi trung bình trượt MA
##5.2.1. Tạo chuỗi MA(1) và xem ACF,PACF
```{r}
# Khởi tạo biến Y_t
y<-rep(0,300)
y<-ts(y,start = 1,frequency = 1)
for(t in 2:300) {
  y[t]=wn[t]+0.6*wn[t-1]
}
plot.ts(y)
acf(y)
pacf(y)
```
##5.2.2. Tạo chuỗi MA(2)
```{r}
for (t in 3:300) {
  y[t]<-wn[t]+0.9*wn[t-1]+0.7*wn[t-2]
}
plot(y)
acf(y)
pacf(y)
```
#5.3. Chuỗi tự hồi quy AR
##5.3.1. Tự hồi quy bậc 1 :AR(1)
###a. Tạo bước ngẫu nhiên không hằng số
$Y_t=\phi Y_{t-1}+u_t$ với $\phi=1$
```{r}
y<-rep(0,500)
for(t in 2:500){
  y[t]=y[t-1]+rnorm(500,0,1)[t]
}
plot(y)
acf(y)
pacf(y)
```
###b.Tạo bước ngẫu nhiên có hằng số
$Y_t =\mu +\phi Y_t+u_t$
```{r}
# xu thế tăng :\mu>0
for(t in 2:300){
  y[t]=0.3+y[t-1]+rnorm(300,0,1)
}
plot.ts(y)
acf(y)
pacf(y)
```
```{r}
#xu thế giảm :\mu<0
for(t in 2:300){
  y[t]=-0.3+y[t-1]+rnorm(300,0,1)
}
plot.ts(y)
acf(y)
pacf(y)
```
###c.AR(1) dừng 
$Y_t=\phi Y_{t-1}+u_t$ với $-1<\phi<1$
```{r}
for (t in 2:300){y[t]<- 0.8*y[t-1] + rnorm(300,0,1)[t]} #kh có hệ số chặn
plot(y)
for (t in 2:300){y[t]<- 2 - 0.8*y[t-1] + rnorm(300,0,1)[t]}
plot(y)
acf(y)
pacf(y)
```
###d.AR(1) bùng nổ
```{r}
for (t in 2:300){y[t]<- 1.1*y[t-1] + rnorm(300,0,1)[t]}
plot(y)
for (t in 2:300){y[t]<- -1.1*y[t-1] + rnorm(300,0,1)[t]}
plot(y)
```
##5.3.2. Tự hồi quy bậc 2
$Y_t={\phi}_1 Y_{t-1}+{\phi}_2 Y_{t-2}+u_t$
###a.AR(2) không dừng
```{r}
for (t in 3:300){y[t]<- 0.6*y[t-1] + 0.4*y[t-2] + rnorm(300,0,1)[t]}
plot(y)
acf(y)
pacf(y)
```
###b.AR(2) dừng, nghiệm ptrinh đảo là thực và phức
```{r}
for (t in 3:300){y[t]<- 3 + 0.3*y[t-1] + 0.4*y[t-2] + rnorm(300,0,1)[t]}
plot(y)
for (t in 3:300){y[t]<- 1.4*y[t-1] - 0.9*y[t-2] + rnorm(300,0,1)[t]}
plot(y)
```
#5.4.Ước lượng và Dự báo
```{r}
library(readxl)
library(tseries)
#VN_CPI_IMF <- read_excel("E:/TimeSeries/Data/Data/VN_CPI_IMF.xlsx")
attach(VN_CPI_IMF)
```
##5.4.1 Mô hình MA(1)
```{r}
reg.ma1<-arma(d.v1,order = c(1,1))
summary(reg.ma1)
round(resid(reg.ma1),2)
```
##5.4.2 Mô hình MA(2)
```{r}
reg.ma2<-arma(cpi,order = c(0,2))
summary(reg.ma2)
round(resid(reg.ma2),2)
```
##5.4.3 Mô hình AR(1)
```{r}
reg.ar1<-arma(cpi,order = c(1,0))
summary(reg.ar1)
round(fitted(reg.ar1),2)
```
##5.4.4 Mô hình AR(2)
```{r}
reg.ar2<-arma(cpi,order = c(2,0))
summary(reg.ar2)
round(fitted(reg.ar2),2)
```
##5.4.5 Mô hình ARMA(1,1)
```{r}
reg.arma11<-arma(cpi,order = c(1,1))
summary(reg.arma11)
round(resid(reg.arma11),2)
```
##5.4.6 Ước lượng bằng pp hợp lí tối đa (Maximum Likelihood)
```{r}
# dùng lệnh arima, kết quả dạng hiệu chỉnh về trung bình
arima(cpi,order = c(1,0,0))
arima(cpi,order = c(2,0,0))
arima(cpi,order = c(1,0,1))
```
##5.4.7 Dự báo tự động
###a.Xác định bậc qua ACF,PACF
```{r}
acf(cpi,plot = FALSE)
pacf(cpi)
```
###b. Dự báo tự động cho 5 kì tiếp theo
```{r}
reg.arima=arima(cpi,order = c(14,0,14))
cpif.arma=forecast(reg.arima,h=5)
cpif.arma
autoplot(cpif.arma)
summary(reg.arima)
```
##5.4.8 Ước lượng mô hình ARMA bậc không liên tục
```{r}
summary(arima(cpi, order = c(2,0,2), fixed = c(0,NA,0,NA,NA)))
summary(arima(cpi, order = c(3,0,2), fixed = c(NA,0,NA,NA,NA,NA)))
```




















