---
title: "Practise"
author: "tntrg_03"
date: "2024-03-14"
output: html_document
---

```{r setup, include=FALSE}
knitr::opts_chunk$set(echo = TRUE)
```

```{r}
library(foreign)
library(car)
library(lmtest)
library(zoo)
library(sandwich)
library(survival)
library(AER)
library(stargazer)
library(ggplot2)
library(caret)
library(caTools)
library(readxl)
library(Metrics)
library(TTR)
library(htmltools)
library(tsutils)
library(urca)
library(forecast)
library(readxl)

GDPgr <- read_excel("E:/Time Series/Data/Data/GDPgrowth_G7.xls")
attach(GDPgr)
```
# I.GDP_g7

## 1.Trung bình của usa, var(jpy), cov(usa,jpy), cor

```{r}
mean(usa)
var(jpn)
cov(usa,jpn)
cor(usa,jpn)
```

## 2.Kiểm định tương quan giữa usa,jpn

```{r}
cor.test(usa,jpn)
```

Với mức ý nghĩa 5%, bác bỏ H0, có tương quan

## 3.Hồi quy usa theo xu thế, có hệ số chặn

$usa_t=\beta_0+\beta_2*t+u_t$

```{r}
usa<-ts(usa,start=c(1961),frequency = 1)
time<-seq_along(usa)
lm1=lm(usa~time)
summary(lm1)
e1961=usa[1]-lm1$fitted.values[1]
e1961
usa2021=lm1$coefficients[1]+61*lm1$coefficients[2]
usa2021
```

-   Hệ số góc = $\beta_0=4.39479$ có ý nghĩa thống kê ở mức ý nghĩa 5%
-   Phần dư ứng với năm 1961 $e_1961=-2.046775$
-   Dự báo năm 2021 $usa_{2021}=4.39479-0.04802*61=1.465754$

## 4. Kiểm định ADF cho chuỗi usa, có xu thế, lag=4

$\triangle usa_t= \beta_0+\beta_1*t+\delta*usa_{t-1}+\gamma_1*\triangle usa_{t-1,2,3,4}$

```{r}
summary(ur.df(usa,type = "trend", lag = 4))
```

-   Biến xu thế có ý nghĩa thống kê ở mức 5%, do đó chuỗi usa có xu thế và không dừng

-   Hệ số biến xu thế -0.04893

-   Với mức ý nghĩa 5%, không có nghiệm đơn vị, usa dừng xu thế

## 5. Kiểm định ADF cho chuỗi usa, chỉ có hệ số chặn

```{r}
summary(ur.df(usa,type = "drift", lag = 0))
```

-   Hệ số chặn có ý nghĩa thống kê, không có nghiệm đơn vị ở mức ý nghĩa 5%
## 6. Kiểm định ADF cho chuỗi sai phân, lag = 3, có hệ số chặn
```{r}
summary(ur.df(diff(usa),type = "drift",lags = 3))
```
- Do đó usa là I(1)

## 7. Ước lượng mô hình ARIMA(1,1,1) cho chuỗi usa, có hệ số chặn
```{r}
usa_arima=Arima(usa,order = c(1,1,1),include.constant = TRUE)
summary(usa_arima)
usa_arima$coef[3]*(1-usa_arima$coef[1])
t=(usa_arima$coef[1]-0)/sqrt(usa_arima$var.coef[1,1])
t
```

- Trung bình dài hạn $\mu^*=-0.0496$
- Hệ số chặn của mô hình $\mu=-0.0373$
- Kiểm định hệ số ar1 có ý nghĩa thống kê? *CÓ*
```{r}
forecast(usa_arima)
```

# II. data VN_CPI_IMF
```{r}
VN_CPI <- read_excel("E:/Time Series/Data/Data/VN_CPI_IMF.xlsx")
attach(VN_CPI)
cpi <-ts(cpi, start = c(2017,1),frequency = 12)
mean(cpi)
```
```{r}
time<-seq_along(cpi)
lm_cpi<-lm(cpi~time)
summary(lm_cpi)
```
## 1.Holt-winter dạng cộng
```{r}
hw.cpi.a <- HoltWinters(cpi, seasonal = "a")
hw.cpi.a
```
- Hệ số tháng 1 = 0.237
- Hệ số xu thế = 0.479

## 2.Dự báo tháng 1 năm 2022
```{r}
cpi_t1.2022=172.18496657+0.47911605*1+0.23734460
cpi_t1.2022
```
## 3.Dùng decomposition dạng cộng
```{r}
cpi <-ts(cpi, start = c(2017,1),frequency = 12)
decom_cpi_a=decompose(cpi, type = "additive")
plot(decom_cpi_a)
# Lưu các thành phần xu thế,mùa vụ,ngẫu nhiên
cpi.trend.a<-decom_cpi_a$trend
cpi.seas.a<-decom_cpi_a$seasonal
cpi.rand.a<-decom_cpi_a$random
cpi.trendseas.a<-cpi-cpi.rand.a
cpi.seas.a
cpi.trend.a
```
- Giá trị mùa vụ vào tháng 1/2018 là:*0.559460982*
- Giá trị xu thế vào tháng 1/2018 là:*156.4256*




