---
title: "Test"
author: "Truong Ngoc Thuy Trang - 11217004"
date: "2024-04-14"
output: html_document
---

```{r setup, include=FALSE}
knitr::opts_chunk$set(echo = TRUE)
```

```{r}
library(foreign)
library(car)
library(lmtest)
library(zoo)
library(sandwich)
library(survival)
library(AER)
library(stargazer)
library(ggplot2)
library(caret)
library(caTools)
library(readxl)
library(Metrics)
library(TTR)
library(htmltools)
library(tsutils)
library(urca)
library(forecast)
library(readxl)
library(MASS)
library(strucchange)
library(Hmisc)
Data_Test_2024 <- read_excel("E:/Time Series/Data_Test_2024.xlsx")
attach(Data_Test_2024)
```

#Gán ts
```{r}
v1=ts(v1,start = c(2007,1),frequency = 4)
v2=ts(v2,start = c(2007,1),frequency = 4)
v3=ts(v3,start = c(2007,1),frequency = 4)
v4=ts(v4,start = c(2007,1),frequency = 4)
```

#mean,var
```{r}
mean(v1)
mean(v2)
mean(v3)
mean(v4)
var(v1)
quantile(v1,probs=0.75)
```


#Cor,cov
```{r}
cor(v2,v3)
cov(Data_Test_2024[2:5])
```
#Kiểm định sự tương quan
```{r}
cor.test(v1,v2) # bb H0,có tương quan
cor.test(v1,v3)  # bb H0,có tương quan
cor.test(v1,v4) # bb H0,có tương quan
cor.test(v2,v3) # bb H0,có tương quan
cor.test(v2,v4) # bb H0,có tương quan
cor.test(v3,v4) # bb H0,có tương quan
```
#plot
```{r}
plot(v1,type="l")
plot(v2,type="l")
plot(v3,type="l")
plot(v4,type="l")
```
#Tăng trưởng so với cùng kỳ năm trước
```{r}
r.v1=((v1-Lag(v1,4))/Lag(v1,4))*100
r.v2=((v2-Lag(v2,4))/Lag(v2,4))*100
r.v3=((v3-Lag(v3,4))/Lag(v3,4))*100
r.v4=((v4-Lag(v4,4))/Lag(v4,4))*100
```

#Tăng trưởng so với kỳ trước
```{r}
r1.v1=((v1-Lag(v1,1))/Lag(v1,1))*100
r1.v2=((v2-Lag(v2,1))/Lag(v2,1))*100
r1.v3=((v3-Lag(v3,1))/Lag(v3,1))*100
r1.v4=((v4-Lag(v4,1))/Lag(v4,1))*100
```

#Log-return
```{r}
lr.v1=log(v1/Lag(v1,4))*100
lr.v2=log(v2/Lag(v2,4))*100
lr.v3=log(v3/Lag(v3,4))*100
lr.v4=log(v4/Lag(v4,4))*100
```

#Sai phân
```{r}
d.v1=diff(v1)
d.v2=diff(v2)
d.v3=diff(v3)
d.v4=diff(v4)
acf(d.v1)
```



#plot lr
```{r}
plot(d.v1)
```
```{r}
time=seq_along(v1)
s1 <- c(rep(c(1,0,0,0), 15),1,0,0)
s2 <- c(rep(c(0,1,0,0), 15),0,1,0)
s3 <- c(rep(c(0,0,1,0), 15),0,0,1)
s4 <- c(rep(c(0,0,0,1), 15),0,0,0)

```
#Hồi quy tt theo tgian
```{r}
regv1=lm(log(v1)~log(time))
summary(regv1)
rmse(v1,exp(regv1$fitted.values))
```
#Dự báo q4/2024
```{r}
v1.q4.2024=regv1$coefficients[1]+regv1$coefficients[2]*64+regv1$coefficients[5]
v1.q4.2024
```
#sai so
```{r}
rmse(v1,regv1$fitted.values)
mape(v1,regv1$fitted.values)
```
#Kiểm định ADF cho chuỗi lr.v1, có xu thế, lag=1
```{r}
summary(ur.df(v1,type = "trend"))
```
v1 dừng xu thế=>loại bỏ xu thế, lấy phần dư kđinh lại
```{r}
tt=seq_along(lr.v1[5:63])
lm1=lm(lr.v1[5:63]~tt)
summary(lm1)
e.v1=lm1$residuals
summary(ur.df(e.v1,type = "drift", lag = 1))
plot.ts(e.v1)
```





```{r}
acf(lr.v1[5:63])
pacf(lr.v1[5:63])
```
#Mô hình ARIMA(1,0,1) cho d.v1 có hệ số chặn
```{r}
v1_arima=Arima(v1,order = c(1,1,1),include.constant = TRUE)
summary(v1_arima)
dv1=v1_arima$residuals
library(rugarch)
garch11 <- garch(dv1,order = c(1,1))
summary(garch11)
```
```{r}
v1_arima=arma(d.v1,order = c(1,1))
summary(v1_arima)
```

```{r}
v1_arima=Arima(v1,order = c(1,1,1),include.constant = TRUE)
summary(v1_arima)
vf1=forecast(v1_arima,h=10)
vf1
```

```{r}
reg3<-HoltWinters(v1,seasonal = "a")
reg3
```

```{r}
tgarchmodel1 <- ugarchspec(variance.model=list(model="gjrGARCH",garchOrder=c(1,1)), mean.model=list(armaOrder=c(1,1)))
tgarchfit1 <- ugarchfit(tgarchmodel1, d.v1)
tgarchfit1
```
```{r}
reg.dv1.sar1_12 <- arima(d.v1,order = c(1,0,0), seasonal = list(order = c(1,0,0), period = 4))
summary(reg.dv1.sar1_12)                         
```


# dự báo
```{r}
v1f=forecast(v1_arima,h=1)
v1f
#giá trị q4.2022
exp(v1f$mean/100)*v1[60]
```
#Kiểm định đồng tích hợp

```{r}
summary(ca.jo(data.frame(v1,v2,v3,v4),type = "eigen"))
```
có đồng tích hợp
#Kiểm định
```{r}
dth=(lm(v1~v2+v3))
summary(dth)
summary(ur.df(dth$residuals,type="none"))
```
#Mô hình hiệu chỉnh sai số
```{r}
length(dth$residuals)
summary(lm(diff(v1)~diff(v2)+diff(v3)+dth$residuals[1:62]))
```
# Kiểm định nhân quả Granger
```{r}
grangertest(diff(v2),diff(v1),order = 1)
grangertest(diff(v1),diff(v2),order = 1)
```

# VAR
```{r}
d.v1=diff(v1)
d.v2=diff(v2)
datavar=data.frame(d.v1,d.v2)
library(vars)

var1=VAR(datavar,p=1,type="const")
summary(var1)
```
## kđ tự tương quan của phần dư
```{r}
serial.test(var1)
```
#Hàm phản ứng
```{r}
irf(var1)
plot(irf(var1))
```
#Phân rã phương sai
```{r}
fevd(var1)
```


## dự báo diff từ VAR
```{r}
fcvar1=predict(var1,n.ahead = 1)
fcvar1
```
```{r}
v1_q4.2024=fcvar1$fcst$d.v1[1]+v1[63]
v1_q4.2024
```






















