---
title: "BTL"
author: "huhu"
date: "2023-12-31"
output: html_document
---

```{r setup, include=FALSE}
knitr::opts_chunk$set(echo = TRUE)
```
#I.SỐ LIỆU THEO NGÀY (DAILY DATA)
##1.Nhập dữ liệu
```{r}
library(readr)
library(zoo)
library(lmtest)
library(car)
library(carData)
library(moments)
library(ggplot2)
library(forecast)
library(tseries)
library(FinTS)
stockPVS <-read.csv("E:/Time Series/BTL/stockPVS.csv")
save(stockPVS,file = "stockPVS.rda")
#stockPVS
attach(stockPVS)
```
##2.Tính chuỗi log_return của mã PVS

```{r}
close_PVS<-stockPVS$close[1:498]
log_return<-diff(log(close[1:498]))*100
head(log_return)
```
##3.Thống kê mô tả
```{r}
summary(close)
summary(log_return)
```
##4.Kiểm định phân phối Chuẩn và tính dừng
```{r}

plot(density(log_return,na.rm = FALSE))
plot(density(close,na.rm = FALSE))

jarque.test(log_return)
shapiro.test(log_return)
jarque.test(close)
shapiro.test(close)

```
```{r}
library(urca)
plot.ts((close_PVS),type = "l")
plot(diff(close_PVS),type="l")
summary(ur.df(close_PVS,type = "trend",selectlags = "AIC"))
summary(ur.df(diff(close_PVS),type = "drift"))
plot((log_return),type = "l")
summary(ur.df(log_return,type = "trend",selectlags = "AIC"))
```
# Có xu thế
```{r}
summary(ur.df(close_PVS,type = "trend",lag=0))
summary(ur.df(diff(close_PVS),type = "trend",lag=0))
summary(ur.df(log_return,type ="trend",lag=0))
```
# Có hệ số chặn
```{r}
summary(ur.df(close_PVS,type = "drift",lag=0))
summary(ur.df(log_return,type ="drift",lag=0))
```
Do đó :-chuỗi giá đóng cửa mã PVS không dừng, sai phân bậc 1 của nó thì dừng
- chuỗi log_return là chuỗi dừng

##5.Xác định bậc ARIMA của chuỗi sai phân bậc 1 và bậc ARMA của chuỗi log_return
```{r}
acf(diff(close_PVS),plot = TRUE)
acf(diff(close_PVS),plot = FALSE)
pacf(diff(close_PVS),plot=TRUE)
pacf(diff(close_PVS),plot = FALSE)
```
```{r}
acf(log_return,plot = TRUE)
acf(log_return,plot = FALSE)
pacf(log_return,plot=TRUE)
pacf(log_return,plot = FALSE)
forecast:::auto.arima(log_return,ic = "aic")
```



##6.Sử dụng các kĩ thuật và mô hình ARIMA
###6.1. ARMA cho chuỗi sai phân bậc 1 của giá đóng cửa mã PVS
```{r}
library(tseries)
library(forecast)
paste("Chuỗi giá đóng cửa")
regPVS.arma10<-arima(close_PVS,order = c(1,1,0),include.mean = TRUE)
summary(regPVS.arma10)

regPVS.arma11<-arima(close_PVS,order = c(1,1,1),include.mean = TRUE)
summary(regPVS.arma11)

regPVS.arma12<-arima(close_PVS,order = c(1,1,2),include.mean = TRUE)
summary(regPVS.arma12)#

regPVS.arma20<-arima(close_PVS,order = c(2,1,0),include.mean = TRUE)
summary(regPVS.arma20)

regPVS.arma21<-arima(close_PVS,order = c(2,1,1),include.mean = TRUE)
summary(regPVS.arma21)

regPVS.arma22<-Arima(close_PVS,order = c(2,1,2),include.constant  = TRUE)
summary(regPVS.arma22)#
```
####a.Kiểm định mô hình
```{r}
#Xem tính dừng qua nghiệm đơn vị
autoplot(regPVS.arma22)
#Kiểm định tính nhiễu trắng của phần dư
checkresiduals(regPVS.arma22)
```

### 6.2.Chuỗi log_return

```{r}
paste("Chuỗi log_return")
regLR.arma22<-Arima(log_return,order = c(2,0,2),include.constant = TRUE)
summary(regLR.arma22)#

regLR.arma27<-Arima(log_return,order = c(2,0,7),include.constant = TRUE)
summary(regLR.arma27)

regLR.arma72<-Arima(log_return,order = c(7,0,2),include.constant = TRUE)
summary(regLR.arma72)

regLR.arma77<-Arima(log_return,order = c(7,0,7),include.constant = TRUE)
summary(regLR.arma77)
```
####a.Kiểm định mô hình regLR.arma22
```{r}
#Xem tính dừng qua nghiệm đơn vị
autoplot(regLR.arma22)
#Kiểm định tính nhiễu trắng của phần dư
checkresiduals(regLR.arma22)
```


##7.Dự báo và tính sai số dự báo
```{r}
library(Metrics)
 pvs2024<- stockPVS$close[499:508]

```


```{r}
close_PVSf<-forecast(regPVS.arma22,h=10)
autoplot(close_PVSf)
close_PVSf
paste("Sai số dự báo cho giá cổ phiếu PVS 10 ngày đầu của 2024")
mape(pvs2024,close_PVSf$mean)
```


##8.Dự báo log_return suy ra dự báo giá cổ phiếu
```{r}
LRf<-forecast(regLR.arma22,h=10)
ln<-LRf$mean
TL<-exp(ln)

n1<-TL[1]*close_PVS[498]
n2<-TL[2]*pvs2024[2]
n3<-TL[3]*pvs2024[3]
n4<-TL[4]*pvs2024[4]
n5<-TL[5]*pvs2024[5]
n6<-TL[6]*pvs2024[6]
n7<-TL[7]*pvs2024[7]
n8<-TL[8]*pvs2024[8]
n9<-TL[9]*pvs2024[9]
n10<-TL[10]*pvs2024[10]
pricePVSf<-cbind(n1,n2,n3,n4,n5,n6,n7,n8,n9,n10)
paste("Giá trị dự báo giá cổ phiếu 10 ngày đầu năm 2024 ")
pricePVSf
paste("Sai số dự báo")
mape(pricePVSf,pvs2024)
```

```{r}
LRf<-forecast(regLR.arma27,h=10)
ln<-LRf$mean
TL<-exp(ln)

n1<-TL[1]*close_PVS[498]
n2<-TL[2]*pvs2024[2]
n3<-TL[3]*pvs2024[3]
n4<-TL[4]*pvs2024[4]
n5<-TL[5]*pvs2024[5]
n6<-TL[6]*pvs2024[6]
n7<-TL[7]*pvs2024[7]
n8<-TL[8]*pvs2024[8]
n9<-TL[9]*pvs2024[9]
n10<-TL[10]*pvs2024[10]
pricePVSf1<-cbind(n1,n2,n3,n4,n5,n6,n7,n8,n9,n10)
paste("Giá trị dự báo giá cổ phiếu 10 ngày đầu năm 2024 ")
pricePVSf1
paste("Sai số dự báo")
mape(pricePVSf1,pvs2024)
```
```{r}
LRf<-forecast(regLR.arma72,h=10)
ln<-LRf$mean
TL<-exp(ln)

n1<-TL[1]*close_PVS[498]
n2<-TL[2]*pvs2024[2]
n3<-TL[3]*pvs2024[3]
n4<-TL[4]*pvs2024[4]
n5<-TL[5]*pvs2024[5]
n6<-TL[6]*pvs2024[6]
n7<-TL[7]*pvs2024[7]
n8<-TL[8]*pvs2024[8]
n9<-TL[9]*pvs2024[9]
n10<-TL[10]*pvs2024[10]
pricePVSf2<-cbind(n1,n2,n3,n4,n5,n6,n7,n8,n9,n10)
paste("Giá trị dự báo giá cổ phiếu 10 ngày đầu năm 2024 ")
pricePVSf2
paste("Sai số dự báo")
mape(pricePVSf2,pvs2024)
```

```{r}
LRf<-forecast(regLR.arma77,h=10)
ln<-LRf$mean
TL<-exp(ln)

n1<-TL[1]*close_PVS[498]
n2<-TL[2]*pvs2024[2]
n3<-TL[3]*pvs2024[3]
n4<-TL[4]*pvs2024[4]
n5<-TL[5]*pvs2024[5]
n6<-TL[6]*pvs2024[6]
n7<-TL[7]*pvs2024[7]
n8<-TL[8]*pvs2024[8]
n9<-TL[9]*pvs2024[9]
n10<-TL[10]*pvs2024[10]
pricePVSf3<-cbind(n1,n2,n3,n4,n5,n6,n7,n8,n9,n10)
paste("Giá trị dự báo giá cổ phiếu 10 ngày đầu năm 2024 ")
pricePVSf3
paste("Sai số dự báo")
mape(pricePVSf3,pvs2024)
```
##9.ARCH-GARCH cho regLR.arma72
```{r}
resid=regLR.arma72$residuals
ts.plot(resid)
pacf(resid^2)

```
```{r}
#Kiểm định
ArchTest(resid,lags = 1,demean = FALSE)
# Ước lượng mô hình
arch1<-garch(resid,order = c(0,1))
summary(arch1)
```


```{r}
library(rugarch)

# Dự báo volatility cho 10 ngày tiếp từ mô hình ARIMA(7,0,2)
model=ugarchspec(variance.model = list(model = "sGARCH",garchOrder = c(1,0)),mean.model = list(armaOrder = c(7,2),include.mean=FALSE))
fit1=ugarchfit(spec = model,data=log_return)
volf10=ugarchforecast(fit1,n.head=10)
volf10

```

#II. DOANH THU THEO QUÝ MÃ PVS (QUARTERLY DATA)
```{r}
library(zoo)
library(car)
library(carData)
library(lmtest)
library(tseries)
library(urca)
library(ggplot2)
library(forecast)
library(TTR)
library(Metrics)# tính RMSE,MAPE
library(tsutils)# tạo biến giả mùa vụ (phải cài thêm package 'greybox')
library(Hmisc)
library(readxl)
revenue <- read_excel("E:/Time Series/BTL/revenue.xlsx")
save(revenue,file = "revenuePVS.rda")
dt<-ts(revenue$`Doanh thu`,start = c(2006,3),frequency = 4)
plot(dt)
```
```{r}
time<-seq_along(dt)
ggplot( ,aes(time,dt, group=1)) +
  geom_line(color = "#157DEC")+
  geom_point(color = "blue", alpha = 0.5)+
  labs(title = "PVS Net Revenue")+
  xlab("Time")+
  ylab("Net Revenue(PVS)")
```

```{r}
dtma4<-ma(dt,order = 4,centre = FALSE)
dtma4<-ts(dtma4,start = c(2006,4),frequency = 4)
plot(dt)
lines(dtma4,col="red")
```
##1. Tạo biến xu thế,mùa vụ
```{r}
time<-seq_along(dt)
s1 <- c(0,0,rep(c(1,0,0,0), 16),1,0,0,0)
s2 <- c(0,0,rep(c(0,1,0,0), 16),0,1,0,0)
s3 <- c(1,0,rep(c(0,0,1,0), 16),0,0,1,0)
s4 <- c(0,1,rep(c(0,0,0,1), 16),0,0,0,1)
cbind(s1,s2,s3,s4)
```

##2. Hồi quy doanh thu theo xu thế,mùa vụ

MH linear-linear:
```{r}
reg<-lm(dt~time)
summary(reg)
dtf1<-ts((fitted(reg)),start = c(2006,3),frequency = 4)
plot(dt,lwd=2)
lines(dtf1,col="red",lwd=2)
rmse(dt,dtf1)
mape(dt,dtf1)
```
```{r}
#Dự báo 4 quý-2024
dtf1=cbind()
for(i in 71:74){
  d=3557.28+23.04*i
  dtf1=cbind(dtf1,d)
}
dtf1
```
MH linear-log
```{r}
reg<-lm(dt~log(time))
summary(reg)
dtf1<-ts((fitted(reg)),start = c(2006,3),frequency = 4)
plot(dt,lwd=2)
lines(dtf1,col="red",lwd=2)
rmse(dt,dtf1)
mape(dt,dtf1)
```
```{r}
#Dự báo 4 quý-2024
dtf1=cbind()
for(i in 71:74){
  d=1154.3+978.4*log(i)
  dtf1=cbind(dtf1,d)
}
dtf1
```
MH log-linear:
```{r}
reg<-lm(log(dt)~(time))
summary(reg)
dtf1<-ts(exp((fitted(reg))),start = c(2006,3),frequency = 4)
plot(dt,lwd=2)
lines(dtf1,col="red",lwd=2)
rmse(dt,dtf1)
mape(dt,dtf1)
```
```{r}
#Dự báo 4 quý-2024
dtf1=cbind()
for(i in 71:74){
  d=exp(7.857+0.011*(i))
  dtf1=cbind(dtf1,d)
}
dtf1
```
MH log-log:
```{r}
reg<-lm(log(dt)~log(time))
summary(reg)
dtf1<-ts(exp((fitted(reg))),start = c(2006,3),frequency = 4)
plot(dt,lwd=2)
lines(dtf1,col="red",lwd=2)
rmse(dt,dtf1)
mape(dt,dtf1)
```
```{r}
#Dự báo 4 quý-2024
dtf1=cbind()
for(i in 71:74){
  d=exp(7.037+0.37*log(i))
  dtf1=cbind(dtf1,d)
}
dtf1
```
Hồi quy với biến giả mùa vụ
```{r}
reg1<-lm((dt)~s2+s3+s4)
summary(reg1)
dtf1<-ts((fitted(reg1)),start = c(2006,3),frequency = 4)
plot(dt,lwd=2)
lines(dtf1,col="red",lwd=2)
rmse(dt,dtf1)
mape(dt,dtf1)
```
```{r}
#Dự báo 4 quý-2024
reg1$coefficients[1]
reg1$coefficients[1]+reg1$coefficients[2]
reg1$coefficients[1]+reg1$coefficients[3]
reg1$coefficients[1]+reg1$coefficients[4]  

```
Xu thế thời gian tuyến tính+mùa vụ dạng cộng
```{r}
reg1<-lm((dt)~time+s2+s3+s4)
summary(reg1)
dtf1<-ts((fitted(reg1)),start = c(2006,3),frequency = 4)
plot(dt,lwd=2)
lines(dtf1,col="red",lwd=2)
rmse(dt,dtf1)
mape(dt,dtf1)
```
```{r}
#Dự báo 4 quý-2024
reg1$coefficients[1]+reg1$coefficients[2]*71
reg1$coefficients[1]+reg1$coefficients[2]*72+reg1$coefficients[3]
reg1$coefficients[1]+reg1$coefficients[2]*73+reg1$coefficients[4]
reg1$coefficients[1]+reg1$coefficients[2]*74+reg1$coefficients[5]  
```
 Dạng nhân
```{r}
reg2<-lm((dt)~time+I(time*s2)+I(time*s3)+I(time*s4))
summary(reg2)
dtf2<-ts((fitted(reg2)),start = c(2006,3),frequency = 4)
plot(dt,lwd=2)
lines(dtf2,col="red",lwd=2)
rmse(dt,dtf2)
mape(dt,dtf2)
```
```{r}
#Dự báo 4 quý-2024
reg2$coefficients[1]+reg2$coefficients[2]*71
reg2$coefficients[1]+reg2$coefficients[2]*72+reg2$coefficients[3]*72
reg2$coefficients[1]+reg2$coefficients[2]*73+reg2$coefficients[4]*73
reg2$coefficients[1]+reg2$coefficients[2]*74+reg2$coefficients[5]*74  
```
Xu thế thời gian không tuyến tính và mùa vụ dạng cộng:
```{r}
reg2<-lm(log(dt)~time+s2+s3+s4)
summary(reg2)
dtf2<-ts(exp((fitted(reg2))),start = c(2006,3),frequency = 4)
plot(dt,lwd=2)
lines(dtf2,col="red",lwd=2)
rmse(dt,dtf2)
mape(dt,dtf2)
```
```{r}
#Dự báo 4 quý-2024
exp(reg2$coefficients[1]+reg2$coefficients[2]*71)
exp(reg2$coefficients[1]+reg2$coefficients[2]*72+reg2$coefficients[3])
exp(reg2$coefficients[1]+reg2$coefficients[2]*73+reg2$coefficients[4])
exp(reg2$coefficients[1]+reg2$coefficients[2]*74+reg2$coefficients[5])  
```
Xu thế thời gian không tuyến tính và mùa vụ dạng nhân:
```{r}
reg2<-lm(log(dt)~time+I(time*s2)+I(time*s3)+I(time*s4))
summary(reg2)
dtf2<-ts(exp(fitted(reg2)),start = c(2006,3),frequency = 4)
plot(dt,lwd=2)
lines(dtf2,col="red",lwd=2)
rmse(dt,dtf2)
mape(dt,dtf2)
```
```{r}
#Dự báo 4 quý-2024
exp(reg2$coefficients[1]+reg2$coefficients[2]*71)
exp(reg2$coefficients[1]+reg2$coefficients[2]*72+reg2$coefficients[3]*72)
exp(reg2$coefficients[1]+reg2$coefficients[2]*73+reg2$coefficients[4]*73)
exp(reg2$coefficients[1]+reg2$coefficients[2]*74+reg2$coefficients[5]*74)
```

###2.3 Holt-Winter
####a.Dạng cộng
```{r}
reg3<-HoltWinters(dt,seasonal = "a")
reg3
dtf3<-ts(fitted(reg3)[,1],start = c(2007,3),frequency = 4)
plot(dt,lwd=2,main="Holt-winter dạng cộng")
lines(dtf3,col="red",lwd=2)
print("RMSE")
rmse(dt,dtf3)
print("MAPE")
mape(dt,dtf3)
```
```{r}
forecast(reg3,h=4)
```
####b. Dạng nhân
```{r}
reg4<-HoltWinters(dt,seasonal = "m")
reg4
dtf4<-ts(fitted(reg4)[,1],start = c(2007,3),frequency = 4)
plot(dt,lwd=2,main="Holt-winter dạng nhân")
lines(dtf4,col="red",lwd=2)
print("RMSE")
rmse(dt,dtf4)
print("MAPE")
mape(dt,dtf4)
```
```{r}
# Dự báo 4 quý năm 2024
forecast(reg4,h=4)
```
##3. Tỷ lệ tăng trưởng doanh thu
```{r}
g.dt<-(-dt+lag(dt,1))*100/dt
g.dt<-ts(g.dt,start = c(2006,4),frequency = 4)
plot(g.dt,lwd=2)
```
###3.1. Tạo biến xu thế, mùa vụ cho g.dt
```{r}
time1<-seq_along(g.dt)
s1 <- c(0,rep(c(1,0,0,0), 16),1,0,0)
s2 <- c(0,rep(c(0,1,0,0), 16),0,1,0)
s3 <- c(0,rep(c(0,0,1,0), 16),0,0,1)
s4 <- c(1,rep(c(0,0,0,1), 16),0,0,0)
cbind(s1,s2,s3,s4)
```

###3.2. Hồi quy theo xu thế,mùa vụ
####a.Dạng cộng
```{r}
reg11<-lm((g.dt)~time1+s2+s3+s4)
summary(reg11)
plot(g.dt)
g.dtf1<-(fitted(reg11))
g.dtf1<-ts(g.dtf1,start = c(2006,4),frequency = 4)
lines(g.dtf1,col="red")
print("RMSE")
rmse(g.dt,g.dtf1)
print("MAPE")
mape(g.dt,g.dtf1)
```
```{r}
# Dự báo quý 4 năm 2023
g.dtf1.q4.2023=30.5137-0.6168*69-9.6153
print("Dự báo tỷ lệ tăng trưởng, doanh thu cho quý 4 năm 2023")
g.dtf1.q4.2023/100
(g.dtf1.q4.2023/100)*dt[69]+dt[69]
```
#### b.Dạng nhân
```{r}
reg12<-lm((g.dt)~time1+I(time1*s2)+I(time1*s3)+I(time1*s4))
summary(reg12)
plot(g.dt)
g.dtf2<-(fitted(reg12))
g.dtf2<-ts(g.dtf2,start = c(2007,3),frequency = 4)
lines(g.dtf1,col="red")
print("RMSE")
rmse(g.dt,g.dtf2)
print("MAPE")
mape(g.dt,g.dtf2)
```
```{r}
# Dự báo quý 4 năm 2023
g.dtf2.q4.2023=35.7374-0.9525*69+0.2623*69
print("Dự báo cho quý 4 năm 2023")
g.dtf2.q4.2023
(g.dtf2.q4.2023/100)*dt[69]+dt[69]
```
####c. Holt-Winter
##### c.1. Dạng cộng
```{r}
reg13<-HoltWinters(g.dt,seasonal = "a")
reg13
g.dtf3<-ts(fitted(reg13)[,1],start = c(2007,4),frequency = 4)
plot(g.dt,lwd=2)
lines(g.dtf3,col="red",lwd=2)
print("RMSE")
rmse(g.dt,g.dtf3)
print("MAPE")
mape(g.dt,g.dtf3)
```
```{r}
# Dự báo quý 4 năm 2023
g.dtf3.q4.2023=19.6117034-0.2500846*1-16.0815062
print("Dự báo cho quý 4 năm 2023")
g.dtf3.q4.2023
(g.dtf3.q4.2023/100)*dt[69]+dt[69]
```
##### c.2.Dạng nhân
```{r}
reg14<-HoltWinters(g.dt,seasonal = "m")
reg14
g.dtf4<-ts(fitted(reg14)[,1],start = c(2007,4),frequency = 4)
plot(g.dt,lwd=2)
lines(g.dtf4,col="red",lwd=2)
print("RMSE")
rmse(g.dt,g.dtf4)
print("MAPE")
mape(g.dt,g.dtf4)
```
```{r}
# Dự báo quý 4 năm 2023
g.dtf4.q4.2023=(7.169572+2.002267*1)*(-1.010907)
print("Dự báo cho quý 4 năm 2023")
g.dtf4.q4.2023
(g.dtf4.q4.2023/100)*dt[69]+dt[69]
```





















