---
title: "BTN"
author: "GR8"
date: "2024-01-04"
output: html_document
---

```{r setup, include=FALSE}
knitr::opts_chunk$set(echo = TRUE)
```
```{r}
library(foreign)
library(car)
library(lmtest)
library(zoo)
library(sandwich)
library(survival)
library(AER)
library(stargazer)
library(ggplot2)
library(caret)
library(caTools)
library(readxl)
library(Metrics)
library(TTR)
library(htmltools)
library(tsutils)
library(urca)
library(forecast)
library(readxl)
library(MASS)
library(strucchange)

Gr8 <- read_excel("E:/Time Series/BTL/Gr8.xlsx")
save(Gr8,file="gr8.rda")
stockPVG <- read.csv("E:/Time Series/BTL/TTH/Daily_Data.csv")
stockPVS <-read.csv("E:/Time Series/BTL/TNTT/stockPVS.csv")
stockPVC <-read_excel("E:/Time Series/BTL/DL/dataPVCprice.xlsx")
attach(Gr8)
time=seq_along(Gr8)
PVS<-ts(PVS,start=c(1,1),frequency=1)
PVC<-ts(PVC,start=c(1,1),frequency=1)
PVG<-ts(PVG,start=c(1,1),frequency=1)
```

#1. Tính cov,cor của 3 chuỗi giá và 3 chuỗi log-return

```{r}
attach(Gr8)
datastock<-data.frame(PVS,PVG,PVC)
as.data.frame(datastock)
cov(datastock)
cor(datastock)
plot(seq_along(PVG),PVG,type = "l",col = "blue",xlab="Time",ylab= "Stock price")
lines(seq_along(PVG),PVG,type = "l",col ="red")
lines(seq_along(PVC),PVC,type = "l",col ="green")
```

```{r}
attach(datastock)
rPVS<-diff(log(PVS))*100
rPVG<-diff(log(PVG))*100
rPVC<-diff(log(PVC))*100
rPVS = ts(rPVS,start = 1,frequency = 1)
rPVG = ts(rPVG,start = 1,frequency = 1)
rPVC = ts(rPVC,start = 1,frequency = 1)
data1 <- data.frame(rPVS, rPVG, rPVC)
```
```{r}
cov(data1)
cor(data1)
```
# 2.Kiểm định đồng tích hợp giữa các chuỗi giá
## Kiểm định với tiêu chí Trace
$$
\begin{cases}
H_0: \ r=0:\ không\ có\ mối\ quan\ hệ\ đồng\ tích\ hợp \\ 
H_1: \ r≠0:\ có\ ít\ nhất\ một\ mối\ quan\ hệ\ đồng\ tích\ hợp
\end{cases}
$$

```{r}
summary(ca.jo(data.frame(PVC,PVG,PVS), type = "trace"))
```
Thống kê kiểm định: LR = 25.82 < Giá trị tới hạn 5%, 10%, 1%
=> Chưa bác bỏ Ho => Không có mối quan hệ đồng tích hợp giữa 3 chuỗi giá 
## Kiểm định với tiêu chí “eigen value”
```{r}
summary(ca.jo(data.frame(PVC,PVG,PVS), type = "eigen"))
```
Thống kê kiểm định: LR = 15.21 < Giá trị tới hạn 5%, 10%, 1%
=> Chưa bác bỏ Ho => Không có mối quan hệ đồng tích hợp giữa 3 chuỗi giá 

Vậy Kiểm định 2 tiêu chí đều cho số mối quan hệ đồng tích bằng 0
# 3.Xác định bậc trễ
```{r}
library(vars)
VARselect(data1)
```

# 4.Ước lượng mô hình VAR
```{r}
var1= VAR(data1, p=1, type = "const")
summary(var1)
```
## Kiểm định phần dư

```{r}
serial.test(var1)
```

# 5.Tính các hàm phản ứng và phân rã phương sai
## Dự báo Var1


```{r}
forecast1 <-predict(var1)
forecast1
plot(forecast1)
```
##Hàm phản ứng (impulse response function)
```{r}

irf(var1)
plot(irf(var1))

```
##Phân rã phương sai(forecast error variance decomposition – fevd)
```{r}

fevd(var1)
plot(fevd(var1))
```

#6.Dự báo cho từng chuỗi log_return theo VAR

```{r}

rPVS.forecast1 = forecast1$fcst$rPVS[,1]

rPVG.forecast1 = forecast1$fcst$rPVG[,1]

rPVC.forecast1 = forecast1$fcst$rPVC[,1]
#rPVC.forecast12 = rPVC[497] + cumsum(rPVC.forecast1[1:10,1])
rPVS.forecast1
rPVG.forecast1
rPVC.forecast1
```
## Chuỗi PVS
```{r}
TL<-exp(rPVS.forecast1)
pvs2024<- stockPVS$close[499:508]
n1<-TL[1]*close_PVS[498]
n2<-TL[2]*pvs2024[2]
n3<-TL[3]*pvs2024[3]
n4<-TL[4]*pvs2024[4]
n5<-TL[5]*pvs2024[5]
n6<-TL[6]*pvs2024[6]
n7<-TL[7]*pvs2024[7]
n8<-TL[8]*pvs2024[8]
n9<-TL[9]*pvs2024[9]
n10<-TL[10]*pvs2024[10]
pricePVSf<-cbind(n1,n2,n3,n4,n5,n6,n7,n8,n9,n10)
paste("Giá trị dự báo giá cổ phiếu 10 ngày đầu năm 2024 ")
pricePVSf
paste("Sai số dự báo")
mape(pricePVSf,pvs2024)
```
## Chuỗi PVG
```{r}
TL<-exp(rPVG.forecast1)
pvg2024<- stockPVG$X2024_price[1:10]
n1<-TL[1]*stockPVG$Price[498]
n2<-TL[2]*pvg2024[2]
n3<-TL[3]*pvg2024[3]
n4<-TL[4]*pvg2024[4]
n5<-TL[5]*pvg2024[5]
n6<-TL[6]*pvg2024[6]
n7<-TL[7]*pvg2024[6]
n8<-TL[8]*pvg2024[7]
n9<-TL[9]*pvg2024[9]
n10<-TL[10]*pvg2024[10]
pricePVGf<-cbind(n1,n2,n3,n4,n5,n6,n7,n8,n9,n10)
paste("Giá trị dự báo giá cổ phiếu 10 ngày đầu năm 2024 ")
pricePVGf
paste("Sai số dự báo")
mape(pricePVGf,pvg2024)
```
##Chuỗi PVC

```{r}
TL<-exp(rPVC.forecast1)
pvc2024<- stockPVC$Price[499:508]
n1<-TL[1]*stockPVC$Price[498]
n2<-TL[2]*pvc2024[2]
n3<-TL[3]*pvc2024[3]
n4<-TL[4]*pvc2024[4]
n5<-TL[5]*pvc2024[5]
n6<-TL[6]*pvc2024[6]
n7<-TL[7]*pvc2024[6]
n8<-TL[8]*pvc2024[7]
n9<-TL[9]*pvc2024[9]
n10<-TL[10]*pvc2024[10]
pricePVCf<-cbind(n1,n2,n3,n4,n5,n6,n7,n8,n9,n10)
paste("Giá trị dự báo giá cổ phiếu 10 ngày đầu năm 2024 ")
pricePVCf
paste("Sai số dự báo")
mape(pricePVCf,pvc2024)
```













