---
title: "BTCN"
author: "Trinh Huyen"
date: "2024-03-04"
output: html_document
---

```{r setup, include=FALSE}
knitr::opts_chunk$set(echo = TRUE)
```

#I. SỐ LIỆU THEO NGÀY - Chuỗi giá PVG
## Nhập dữ liệu 
```{r}
library(ggplot2)
library(FinTS)
library(rugarch)
library(vars)
library(tseries)
library(urca)
library(forecast)
library(Metrics)
library(car)
library(lmtest)
library(tsutils)
library(dplyr)
Daily_PVG <- read.csv("E:/Time Series/BTL/TTH/Daily_Data.csv")
save(Daily_PVG,file = "stockPVG.rda")
View(Daily_PVG)
attach(Daily_PVG)

```
 
## 1. Tính chuỗi log_return của PVG
```{r}
log_return<-diff(log(Price))*100
#View(data.frame(log_return))
log_return<-ts(log_return,start=c(1,1),frequency=1)
```
## 2. Thống kê mô tả
```{r}
summary(Price)
summary(log_return)

```
## 3. Sử dụng các kĩ thuật và mô hình ARIMA để phân tích
###3.1.Kiểm định tính dừng 
```{r}
plot.ts((Price),type = "l")
plot(diff(Price),type="l")
summary(ur.df(Price,type = "trend"))
summary(ur.df(Price,type = "drift"))

summary(ur.df(diff(Price),type = "trend"))
summary(ur.df(diff(Price),type = "drift"))
summary(ur.df(diff(Price),type = "none"))

plot((log_return),type = "l")
summary(ur.df(log_return,type = "trend"))
summary(ur.df(log_return,type = "drift"))
summary(ur.df(log_return,type = "none"))
``` 
- Chuỗi giá đóng cửa không dừng, chuỗi sai phân bậc 1 dừng. Vậy chuỗi giá dừng sai phân bậc 1: I(1)

- Chuỗi log_return là chuỗi dừng
###3.2. Xác định bậc ARIMA của chuỗi sai phân bậc 1 và bậc ARMA của chuỗi log_return
```{r}

acf(diff(Price),plot = TRUE)
pacf(diff(Price),plot = TRUE)
auto.arima(diff(Price),ic = "aic")

acf(log_return,plot = TRUE)
pacf(log_return,plot=TRUE)
auto.arima(log_return,ic = "aic")

```

##4.Dự báo và tính sai số dự báo
###4.1. Chuỗi giá
#### Đánh giá mô hình 
```{r}

regPVG.arima110 <- arima(Price, order = c(1,1,0), include.mean = TRUE)
summary(regPVG.arima110)

regPVG.arima010 <- arima(Price, order = c(0,1,0), include.mean =  TRUE)
summary(regPVG.arima010)
regPVG.arima310 <- arima(Price, order = c(3,1,0), include.mean =  TRUE)
summary(regPVG.arima310)

```
#### Kiểm định mô hình
```{r}
#Xem tính dừng qua nghiệm đơn vị
autoplot(regPVG.arima310)
#Kiểm định tính nhiễu trắng của phần dư
checkresiduals(regPVG.arima310 )



```

#### Dự báo và tính sai số dự báo
```{r}
PVGf.arima110 <- forecast(regPVG.arima110, h=10)
PVGf.arima110

PVGf.arima010 <- forecast(regPVG.arima010, h=10)
PVGf.arima010

PVGf.arima310 <- forecast(regPVG.arima310, h=10)
PVGf.arima310

mape(X2024_price[1:10],PVGf.arima110$mean)
mape(X2024_price[1:10],PVGf.arima010$mean)
mape(X2024_price[1:10],PVGf.arima310$mean)
```

###4.2. Chuỗi log_return
#### Đánh giá mô hình 
```{r}
regLR.arma11 <- arima(log_return, order = c(1,0,1), include.mean  = TRUE)
summary(regLR.arma11)

regLR.arma01<- arima(log_return, order = c(0,0,1), include.mean = TRUE)
summary(regLR.arma01)

regLR.arma10<- arima(log_return, order = c(1,0,0), include.mean = TRUE)
summary(regLR.arma10)

```
#### Kiểm định mô hình
```{r}
#Xem tính dừng qua nghiệm đơn vị
autoplot(regLR.arma11)
autoplot(regLR.arma01)
#Kiểm định tính nhiễu trắng của phần dư
checkresiduals(regLR.arma11)
checkresiduals(regLR.arma01)

```

#### Dự báo và tính sai số dự báo
```{r}
LRf.arma11 <- forecast(regLR.arma11, h=10)
LRf.arma11

LRf.arma01 <- forecast(regLR.arma01, h=10)
LRf.arma01

mape(X2024_LR[1:10],LRf.arma11$mean)
mape(X2024_LR[1:10],LRf.arma01$mean)

```

##5.Dự báo log_return suy ra dự báo giá cổ phiếu
```{r}
LRf<-forecast(regLR.arma11 , h=10)
lr<-exp(LRf$mean)

n1<-lr[1]*Price[498]
n2<-lr[2]*X2024_price[1]
n3<-lr[3]*X2024_price[2]
n4<-lr[4]*X2024_price[3]
n5<-lr[5]*X2024_price[4]
n6<-lr[6]*X2024_price[5]
n7<-lr[7]*X2024_price[6]
n8<-lr[8]*X2024_price[7]
n9<-lr[9]*X2024_price[8]
n10<-lr[10]*X2024_price[9]
pricePVGf<-cbind(n1,n2,n3,n4,n5,n6,n7,n8,n9,n10)
paste("Giá trị dự báo giá cổ phiếu 10 ngày đầu năm 2024 ")
pricePVGf
paste("Sai số dự báo")
mape(pricePVGf,X2024_price[1:10])
```

```{r}
LRf<-forecast(regLR.arma01, h=10)
lr<-exp(LRf$mean)

n1<-lr[1]*Price[498]
n2<-lr[2]*X2024_price[1]
n3<-lr[3]*X2024_price[2]
n4<-lr[4]*X2024_price[3]
n5<-lr[5]*X2024_price[4]
n6<-lr[6]*X2024_price[5]
n7<-lr[7]*X2024_price[6]
n8<-lr[8]*X2024_price[7]
n9<-lr[9]*X2024_price[8]
n10<-lr[10]*X2024_price[9]
pricePVGf<-cbind(n1,n2,n3,n4,n5,n6,n7,n8,n9,n10)
paste("Giá trị dự báo giá cổ phiếu 10 ngày đầu năm 2024 ")
pricePVGf
paste("Sai số dự báo")
mape(pricePVGf,X2024_price[1:10])

```
```{r}
LRf<-forecast(regLR.arma10,h=10)
lr<-exp(LRf$mean)

n1<-lr[1]*Price[498]
n2<-lr[2]*X2024_price[1]
n3<-lr[3]*X2024_price[2]
n4<-lr[4]*X2024_price[3]
n5<-lr[5]*X2024_price[4]
n6<-lr[6]*X2024_price[5]
n7<-lr[7]*X2024_price[6]
n8<-lr[8]*X2024_price[7]
n9<-lr[9]*X2024_price[8]
n10<-lr[10]*X2024_price[9]
pricePVGf<-cbind(n1,n2,n3,n4,n5,n6,n7,n8,n9,n10)
paste("Giá trị dự báo giá cổ phiếu 10 ngày đầu năm 2024 ")
pricePVGf
paste("Sai số dự báo")
mape(pricePVGf,X2024_price[1:10])
```

##6. ARCH/GARCH cho mô hình ARIMA(0,0,1) của chuỗi log_return
```{r}
library(rugarch)
resid=regLR.arma01$residuals
ts.plot(resid)
pacf(resid^2)

#Kiểm định
ArchTest(resid, lags = 2, demean = FALSE)	
# Ước lượng mô hình
arch2<-garch(resid,order = c(0,2))
summary(arch2)

# Dự báo volatility cho 10 ngày tiếp từ mô hình ARIMA(0,0,1)
model=ugarchspec(variance.model = list(model = "sGARCH",garchOrder = c(2,0)),mean.model = list(armaOrder = c(0,1),include.mean=FALSE))
fit1=ugarchfit(spec = model,data=log_return)
volf10=ugarchforecast(fit1,n.head=10)
volf10

```

#II. SỐ LIỆU THEO QUÝ - Chuỗi doanh thu PVG
##1. Nhập dữ liệu
```{r}
doanhthu <- read.csv("E:/Time Series/BTL/TTH/Doanh thu.csv")
save(doanhthu,file="revenuePVG.rda")
View(doanhthu)
attach(doanhthu)
dt <- ts(Doanh_thu, start=c(2010,1), frequency = 4)
plot(dt,type='l',lwd=2)

```
##2. Tạo biến xu thế, mùa vụ
```{r}
time<-seq_along(dt)
summary(time)
s1 <- c(rep(c(1,0,0,0), 14))				
s2 <- c(rep(c(0,1,0,0), 14))
s3 <- c(rep(c(0,0,1,0), 14))
s4 <- c(rep(c(0,0,0,1), 14))


```
##3. Các mô hình
###MH1: linear-linear
```{r}
reg1 <- lm(dt~time) 
summary(reg1)

rmse(dt,fitted(reg1))
mape(dt,fitted(reg1))

dt1<-ts(fitted(reg1), start=c(2010,1), frequency = 4)
plot(dt)
lines(dt1,col="blue")
```
###MH2: linear-log
```{r}
reg2 <- lm(dt~log(time))
summary(reg2)

rmse(dt,fitted(reg2))
mape(dt,fitted(reg2))

dt2<-ts(fitted(reg2), start=c(2010,1), frequency = 4)
plot(dt)
lines(dt2,col="blue")
```
###MH3: log-linear
```{r}
reg3 <- lm(log(dt)~time)			
summary(reg3)

rmse(dt,exp(fitted(reg3)))
mape(dt,exp(fitted(reg3)))

dt3<-ts(exp(fitted(reg3)), start=c(2010,1), frequency = 4)
plot(dt)
lines(dt3,col="blue")
```
###MH4: log-log
```{r}
reg4 <- lm(log(dt)~log(time))
summary(reg4)

rmse(dt,exp(fitted(reg4)))
mape(dt,exp(fitted(reg4)))

dt4<-ts(exp(fitted(reg4)), start=c(2010,1), frequency = 4)
plot(dt)
lines(dt4,col="blue")
```
###MH5: Hồi quy với biến giả mùa vụ
```{r}
reg5 <- lm(dt ~ s2+s3+s4)
summary(reg5)

rmse(dt,fitted(reg5))
mape(dt,fitted(reg5))

dt5<-ts(fitted(reg5), start=c(2010,1), frequency = 4)
plot(dt)
lines(dt5,col="blue")



```
###MH6: Xu thế thời gian tuyến tính + mùa vụ, dạng cộng
```{r}
reg6 <-lm(dt~time+s2+s3+s4)
summary(reg6)

rmse(dt,fitted(reg6))
mape(dt,fitted(reg6))

dt6<-ts(fitted(reg6), start=c(2010,1), frequency = 4)
plot(dt)
lines(dt6,col="blue")
```
###MH7: Xu thế thời gian tuyến tính + mùa vụ, dạng nhân
```{r}
reg7 <-lm(dt~time + time*s2 + time*s3+ time*s4)
summary(reg7)

rmse(dt,fitted(reg7))
mape(dt,fitted(reg7))

dt7<-ts(fitted(reg7), start=c(2010,1), frequency = 4)
plot(dt)
lines(dt7,col="blue")
```
###MH8: Xu thế thời gian không tuyến tính, mùa vụ dạng cộng
```{r}
reg8 <- lm(log(dt)~time + s2 + s3 + s4)
summary(reg8)

rmse(dt,exp(fitted(reg8)))
mape(dt,exp(fitted(reg8)))

dt8<-ts(exp(fitted(reg8)), start=c(2010,1), frequency = 4)
plot(dt,lwd=2)+title("Xu thế thời gian không tuyến tính, mùa vụ dạng cộng")
lines(dt8,col="red",lwd=2)
```
###MH9: Xu thế thời gian không tuyến tính, mùa vụ dạng nhân
```{r}
reg9 <- lm(log(dt)~time + time*s2 + time*s3 + time*s4)
summary(reg9)

rmse(dt,exp(fitted(reg9)))
mape(dt,exp(fitted(reg9)))

dt9<-ts(exp(fitted(reg9)), start=c(2010,1), frequency = 4)
plot(dt,lwd=2)+title(" Xu thế thời gian không tuyến tính, mùa vụ dạng nhân")
lines(dt9,col="red",lwd=2)
```
###MH10: Holt winter dạng cộng
```{r}
hw.dt.a <- HoltWinters(dt, seasonal = "a")
hw.dt.a

rmse(dt,fitted(hw.dt.a))
mape(dt,fitted(hw.dt.a))

plot(dt)
lines(fitted(hw.dt.a)[,1],col = "blue")

f1 <- forecast(hw.dt.a, n.ahead=4)
f1
```
###MH11: Holt winter dạng nhân
```{r}
hw.dt.m <- HoltWinters(dt, seasonal = "m")
hw.dt.m

rmse(dt,fitted(hw.dt.m))
mape(dt,fitted(hw.dt.m))

plot(dt)
lines(fitted(hw.dt.m)[,1],col = "blue")

f2 <- forecast(hw.dt.m, n.ahead=4)
f2
```

